臺灣板橋地方法院民事判決　九十年度訴字第二三七一號
　　原　　　告　戊○○
　　訴訟代理人　甲○○
　　法定代理人　丙○○
　　訴訟代理人　丁○○
　　　　　　　　乙○○
右當事人間請求確認債權不存在等事件，本院判決如左：
    主    文
原告之訴及假執行之聲請，均駁回。
訴訟費用由原告負擔。
    事    實
甲、原告方面：
    壹、聲明：求為判決〔一〕確認原告與被告間連帶保證之債權債務關係不存在。
              〔二〕被告應給付原告新台幣〔下同〕伍拾伍萬零柒佰壹拾肆元。〔
              三〕陳明以供擔保為條件，請求准予宣告假執行〔參見原告九十一年
              一月十八日所具書狀〕。
    貳、陳述：
          一、原告於民國〔下同〕八十八年五月二十八日，與被告簽立保證書，連
              同涂錦榮、李滿足等人為牛晟企業有限公司之連帶保證人，保證金額
              為貳佰萬元。惟牛晟企業有限公司向被告所借之款項，業已於嗣後清
              償完畢，上開連帶保證關係亦應隨之終止，此為當時簽立保證書時之
              認知與共識，不得因牛晟企業有限公司於八十九年四月二十一日『復
              行向被告借款』陸拾萬元、肆拾萬元合計共壹佰萬元〔下稱復貸款項
              〕而令原告繼續擔任連帶保證人。今牛晟企業有限公司無法清償上項
              『復貸款項』，被告即逕行聲請假扣押原告之不動產，致使原告繳付
              連帶保證債務『伍拾貳萬參仟陸佰參拾壹元』〔其後於九十年十二月
              二十四日言詞辯論時聲明擴張為伍拾伍萬零柒佰壹拾肆元〕，不動產
              始免受查封〔參見原告所具起訴狀〕。上開連帶保證關係業已於前『
              主借款契約』『終止』時，『隨同消滅』，原告與被告間上項『債務
              』已不存在〔參見原告九十一年一月十八日所具書狀『理由』欄第四
              點〕，爰訴請確認原告與被告間連帶保證之債權債務關係不存在，併
              據不當得利之法律關係請求被告給付原告伍拾伍萬零柒佰壹拾肆元。
          二、對被告答辯所為之陳述：
              〔一〕原告僅係對牛晟企業有限公司向被告所借之『前筆』款項為保
                    證，並未對『後筆』借款再為保證〔參見本院九十年十二月二
                    十四日言詞辯論筆錄〕。原告所為連帶保證是『從契約』，主
                    債務清償完畢，從債務亦同消滅。對於其他部份債務〔指右開
                    『復貸款項』〕，原告未同意〔負連帶保證責任〕及『簽寫』
                    ，即不負連帶保證責任。被告於〔原告〕簽訂保證書時，未如
                    實告訴我等其他相關責任，銀行〔指被告〕有缺失〔參見本院
                    九十一年二月十八日言詞辯論筆錄〕。
              〔二〕原告於八十八年五月二十八日為保證訴外人牛晟企業有限公司
                    對被告之借款債務而與被告簽立之保證書約定「連帶保證人願
                    保證凡牛晟企業有限公司於現在及將來對  貴行所負之借款..
                    ..以新台幣貳佰萬元整為限，保證人均願與主債務人負同一債
                    務，對於  貴行各負全部清償責任。」，係指主債務人尚欠被
                    告之主債務借款本金餘額及其利息，暨將來違約後須依約負擔
                    之利息、遲延利息、違約金、損害賠償及其他如委外收款等有
                    關費用之『總額債務』而言，係「約定期間為壹年之借款主債
                    務之附帶保證書」，並非如被告答辯所謂之「未定期限之最高
                    限額保證契約」〔參見原告於九十一年一月十八日所具書狀〕
                    。
              〔三〕牛晟企業有限公司於八十八年五月二十八日向被告所借之款項
                    依約清後，被告『再』於八十九年四月二十一日核貸壹佰萬元
                    與牛晟企業有限公司之借據貳紙所載連帶保證人係涂憲文，上
                    開八十九年四月二十一日借款債務與原告無關。被告因其內部
                    徵信缺失，將業已『終止消滅』之保證書，聲請鈞院裁定准予
                    對原告之資產假扣押〔九十年度裁全星字第六二四一號〕『威
                    嚇』原告若不負擔償還該債務，即將查封原告所有之不動產，
                    原告為免害及信用，始讓被告便宜獲償〔參見原告於九十一年
                    一月十八日所具書狀〕。
    參、證據：提出─
          一、板橋郵局存證信函第一七七號影本壹件。
          二、牛晟企業有限公司八十九年四月二十一日向被告借款肆拾萬元之借據
              影本壹件。
          三、牛晟企業有限公司八十九年四月二十一日向被告借款陸拾萬元之借據
              影本壹件。
          四、原告、涂憲文、涂錦榮、李滿足於八十八年五月二十八日書立與被告
              之保證書『節本』影本壹件。
          五、台北國際商業銀行〔股份有限公司〕放款收據影本貳件。
          六、台北國際商業銀行〔股份有限公司〕劃收申請書影本壹件。
          七、被告所具民事假扣押聲請狀影本壹件。
          八、本院九十年度裁全星字第六二四一號民事裁定影本壹件。
          並聲請命被告提出牛晟企業有限公司向被告借款貳佰萬元之借據。
乙、被告方面：
    壹、聲明：求為判決原告之訴駁回。
    貳、陳述：
          一、原告於八十八年五月二十八日為保證訴外人牛晟企業有限公司對被告
              之借款債務，與被告簽立保證書一份，約定「連帶保證人願保證凡牛
              晟企業有限公司於現在及將來對  貴行所負之借款....以新台幣貳佰
              萬元整為限，保證人均願與主債務人負同一債務，對於  貴行各負全
              部清償責任。」。嗣牛晟企業有限公司陸續對被告借款數筆，迄九十
              年四月二十八日止，尚欠被告共計伍拾貳萬參仟陸佰參拾壹元未能清
              償。被告遂聲請假扣押連帶保證人即原告戊○○之資產，原告戊○○
              並於九十年十月三日清償所欠保證款項。
          二、依最高法院七十七年度台上字第九四三號判例見解，認被告所簽立者
              係未定期限之最高限額保證契約，在保證人依法終止該契約前，保證
              責任自仍存在。本案原告既未終止保證契約，原告自應負保證責任，
              其請求被告返還右開款項，於法無據。
          三、八十八年五月二十八日牛晟企業有限公司向被告借款之借據，已因清
              償完畢還給主債務人，原告聲請被告提出上開借據，被告有事實上之
              困難。被告要求原告負連帶保證責任，是依據原告簽立之保證書，而
              非依據原告主張之「八十八年五月二十八日牛晟企業有限公司向被告
              借款之借據」〔參見本院九十一年二月十八日言詞辯論筆錄〕。
    參、證據：提出原告、涂憲文、涂錦榮、李滿足於八十八年五月二十八日書立與
              被告之保證書影本壹件為據。
    理    由
甲、程序方面：
    被告址設台北市中山區○○○路○段三十六號〔法定代理人住址同〕，惟被告不
    抗辯本院無管轄權而為本案之言詞辯論，有本案言詞辯論筆錄足稽，依民事訴訟
    法第二十五條規定，以本院為有管轄權之法院；原告於起訴狀雖漏列被告之法定
    代理人，但其於九十一年一月十八日所具書狀業已補正被告之法定代理人為「丙
    ○○」；又原告起訴時原僅求為判決被告應給付原告新台幣伍拾貳萬參仟陸佰參
    拾壹元〔參見原告所具起訴狀〕，嗣於九十年十二月二十四日言詞辯論時聲明「
    訴之聲明請求追加為五十五萬零七百十四元」，核係擴張應受判決事項之聲明，
    與民事訴訟法第二百五十五條第一項第三款之規定相符。另原告於九十一年一月
    十八日所具書狀，『追加聲明』求為判決確認原告與被告間連帶保證之債權債務
    關係不存在，暨陳明以供擔保為條件，請求准予宣告假執行，九十一年一月二十
    一日言詞辯論時為上項聲明，被告於訴之追加無異議，而為本案之言詞辯論，此
    有本院九十一年一月二十一日、九十一年二月十八日言詞辯論筆錄足參，依民事
    訴訟法第二百五十五條第二項規定，視為同意追加。
乙、兩造爭執要旨：
    壹、原告起訴主張：原告於八十八年五月二十八日，與被告簽立保證書，連同涂
        錦榮、李滿足等人為牛晟企業有限公司之連帶保證人，保證金額為貳佰萬元
        ，係「約定期間為壹年之借款主債務之附帶保證書」，牛晟企業有限公司於
        八十八年五月二十八日向被告所借之款項，業已於嗣後清償完畢，上開連帶
        保證關係亦應隨之終止。嗣牛晟企業有限公司於八十九年四月二十一日『復
        行向被告借款』陸拾萬元、肆拾萬元合計共壹佰萬元，八十九年四月二十一
        日之借款債務與原告無關。嗣因牛晟企業有限公司無法清償上項『復貸款項
        』，被告乃將業已『終止消滅』之保證書，聲請鈞院裁定准予對原告之資產
        假扣押〔九十年度裁全星字第六二四一號〕『威嚇』原告若不負擔償還該債
        務，即將查封原告所有之不動產，致原告『繳付』右開『連帶保證債務』與
        被告後，不動產始免受查封，爰訴請確認原告與被告間連帶保證之債權債務
        關係不存在，併據不當得利之法律關係請求被告給付原告伍拾伍萬零柒佰壹
        拾肆元。
    貳、被告則以：原告於八十八年五月二十八日為保證訴外人牛晟企業有限公司對
        被告之借款債務，與被告簽立保證書一份，約定「連帶保證人願保證凡牛晟
        企業有限公司於現在及將來對  貴行所負之借款....以新台幣貳佰萬元整為
        限，保證人均願與主債務人負同一債務，對於  貴行各負全部清償責任。」
        ，被告所簽立者係未定期限之最高限額保證契約，在保證人依法終止該契約
        前，保證責任自仍存在，原告既未終止保證契約，自應負保證責任。嗣牛晟
        企業有限公司陸續對被告借款數筆，迄九十年四月二十八日止，尚欠被告共
        計伍拾貳萬參仟陸佰參拾壹元未能清償。被告遂聲請假扣押連帶保證人即原
        告戊○○之資產，原告戊○○並於九十年十月三日清償所欠保證款項，原告
        應負連帶保證責任，其請求被告返還右開款項，於法無據等為辯。
丙、得心證之理由：
    壹、稱保證者，謂當事人約定，一方於他方之債務人不履行債務時，由其代負履
        行責任之契約，民法第七百三十九條定有明文。次按保證人與債權人約定就
        債權人與主債務人間所生一定債之關係範圍內之不特定債務，預定最高限額
        ，由保證人保證之契約，學說上稱為最高限額保證。此種保證契約如定有期
        間，在該期間內所生約定範圍內之債務，不逾最高限額者，均為保證契約效
        力所及；如未定期間，保證契約在未經保證人依民法第七百五十四條規定終
        止或有其他消滅原因以前，所生約定範圍內之債務，亦同。故在該保證契約
        有效期間內，已發生約定範圍內之債務，縱因清償或其他事由而減少或消滅
        ，該保證契約依然有效，嗣後所生約定範圍內之債務，於不逾最高限額者，
        債權人仍得請求保證人履行保證責任〔最高法院七十七年度台上字第九四三
        號判例意旨參照〕。原告起訴主張其於八十八年五月二十八日，與被告簽立
        保證書，連同涂錦榮、李滿足等人為牛晟企業有限公司之連帶保證人壹節，
        固據原告提出「原告、涂憲文、涂錦榮、李滿足於八十八年五月二十八日書
        立與被告之保證書『節本』」壹件為據，惟查：
        一、原告提出「原告、涂憲文、涂錦榮、李滿足於八十八年五月二十八日書
            立與被告之保證書『節本』」壹件，與被告提出『完整』之「提出原告
            、涂憲文、涂錦榮、李滿足於八十八年五月二十八日書立與被告之保證
            書壹件」，均載「連帶保證人為戊○○、涂憲文、涂錦榮、李滿足」、
            「連帶保證人願保證牛晟企業有限公司於現在及將來對  貴行〔指被告
            〕所負之借款、票據、墊款、保證、損害賠償及其他一切債務，以新台
            幣貳佰萬元整『為限』，保證人均願與主債務人負同一債務，對於  貴
            行〔指被告〕各負全部清償責任，如債務人到期不履行債務時，一經貴
            行〔指被告〕通知，保證人願即如數清償，... 」，此有上開保證書影
            本足參，稽上開保證書未定期間，併兩造約定就債權人〔被告〕與主債
            務人〔牛晟企業有限公司〕間所生一定債之關係範圍內之不特定債務，
            預定最高限額貳佰萬元，由保證人之原告負連帶保證之責，顯係未定期
            間之最高限額保證契約，原告主張其所簽立之上開保證書為「保證金額
            貳佰萬元、『約定』期間為『壹年』之『借款主債務之附帶保證書』」
            云云，即非可採。
        二、在最高限額保證契約有效期間內，已發生約定範圍內之債務，縱因清償
            或其他事由而減少或消滅，該保證契約依然有效，嗣後所生約定範圍內
            之債務，於不逾最高限額者，債權人仍得請求保證人履行保證責任，業
            見前述。原告主張「牛晟企業有限公司向被告所借之款項，業已於嗣後
            清償完畢，上開連帶保證關係亦應隨之終止。」云云，自非可信。被告
            主張「... 未定期限之最高限額保證契約，在保證人依法終止該契約前
            ，保證責任自仍存在，原告既未終止保證契約，自應負保證責任。」等
            情，自係實情。准據最高法院前開判例揭示意旨，兩造間系爭保證契約
            依然有效，嗣後所生約定範圍內之債務，於不逾最高限額者，債權人即
            被告仍得請求保證人即原告履行保證責任，原告求為判決確認原告與被
            告間連帶保證之債權債務關係不存在壹節，非有理由。
    貳、原告主張牛晟企業有限公司〔即主債務人〕於八十八年五月二十八日向被告
        所借之款項，業已於嗣後清償完畢壹節，與被告主張八十八年五月二十八日
        牛晟企業有限公司向被告借款之借據，已因清償完畢還給主債務人之意旨固
        相符。惟如前述，兩造間系爭保證契約依然有效，雖牛晟企業有限公司於八
        十九年四月二十一日『復行向被告借款』陸拾萬元、肆拾萬元合計共壹佰萬
        元，但仍在系爭最高限額保證契約有效期間內，併係約定範圍內之債務，債
        權人之被告自仍得請求原告履行保證責任。被告主張牛晟企業有限公司於八
        十九年四月二十一日之『復貸款項』，迄九十年四月二十八日止，尚欠被告
        共計伍拾貳萬參仟陸佰參拾壹元未能清償壹節，為原告不爭，信為真實，按
        諸上述，債權人之被告自仍得請求原告履行保證責任，被告向本院聲請假扣
        押連帶保證人即原告戊○○之資產，即係債權人之被告關於債權之正當行使
        ，不能認係『威嚇』。原告謂「牛晟企業有限公司於八十九年四月二十一日
        『復行向被告借款』陸拾萬元、肆拾萬元合計共壹佰萬元，八十九年四月二
        十一日之借款債務與原告無關。」云云，未便遽信。債權人之被告受取連帶
        保證人即原告清償主債務人欠款餘額『伍拾貳萬參仟陸佰參拾壹元』〔原告
        於九十年十二月二十四日言詞辯論時聲明擴張為伍拾伍萬零柒佰壹拾肆元〕
        ，非無法律上之原因，原告據不當得利之法律關係請求被告返還上項金額亦
        非有理由。
    參、從而，原告訴請確認原告與被告間連帶保證之債權債務關係不存在，併據不
        當得利之法律關係請求被告給付原告伍拾伍萬零柒佰壹拾肆元，非有理由，
        應予駁回。原告受敗訴之判決，其假執行之聲請，失所附麗，併予駁回。
丁、兩造其餘主張及舉證，與前開論斷無礙、無違，不予一一贅述。又本案於九十一
    年二月十八日辯論終結後，原告復於九十一年二月二十一日具書狀壹件，除與前
    述『主張』相同者外，另再『主張』：『依消費者保護法』第十一條第一、二項
    之規定，在定型化契約條款如有疑義，應為有利於消費者之解釋，系爭保證書所
    載「連帶保證人願保證牛晟企業有限公司於現在及將來對  貴行〔指被告〕所負
    之借款、票據、墊款、保證、損害賠償及其他一切債務，以新台幣貳佰萬元整『
    為限』，保證人均願與主債務人負同一債務，對於  貴行〔指被告〕各負全部清
    償責任」，應為有利於保證人即原告之解釋即上項文字係「約定期間為壹年之借
    款主債務之附帶保證書」云云。惟按：銀行與連帶保證人間所簽訂之保證契約，
    乃保證人擔保借款人對銀行債務之清償責任，其性質上屬單務、無償契約，並非
    屬消費之法律關係，保證人亦非消費者，當無消費者保護法之適用，縱再開辯論
    ，亦無從據原告於辯論終結後主張上情為有利於原告之論據，爰就辯論終結時全
    辯論意旨審結如前，附此敘明。
戊、結論：本件原告之訴為無理由，依民事訴訟法第七十八條，判決如主文。
中　　　華　　　民　　　國　　九十一　　年　　　二　　　月　　二十七　　日
                                  臺灣板橋地方法院民事第二庭
~B法　　　官　陳福來
右為正本係照原本作成。
如對本判決上訴，須於判決送達後廿日內向本院提出上訴狀。
中　　　華　　　民　　　國　　九十一　　年　　　二　　　月　　二十七　　日
~B法院書記官　李威賜
